最高法院刑事判決　　　　　　　　　　　　　　　八十六年度台上字第四七五七號
　　上訴人　台灣高等法院台中分院檢察署檢察官
　　被　告　甲○○
右上訴人因被告背信案件，不服台灣高等法院台中分院中華民國八十五年七月十日第
二審判決（八十四年度上訴字第五七六號，起訴案號：台灣彰化地方法院檢察署八十
二年度偵字第七五九一號），提起上訴，本院判決如左：
    主  文
原判決撤銷，發回台灣高等法院台中分院。
    理  由
本件原判決以公訴意旨略稱，被告甲○○與林昌樑（通緝中）係夫妻。因林昌樑在彰
化市六二證券公司擔任營業員，被告以為其夫捧場為由，引介多年好友即告訴人黃佳
珍到六二證券公司從事股票買賣。而由黃佳珍將個人身分證、私章及黃宇庭、王鎗喜
之身分證、私章等交付被告轉交林昌樑，並委託被告、林昌樑在六二證券公司附設之
彰化市第六信用合作社（以下簡稱彰化六信）開立黃佳珍、黃宇庭、王鎗喜之帳戶。
由黃佳珍以本人或黃宇庭、王鎗喜之名義下單於林昌樑，進場買賣股票。詎被告、林
昌樑共同意圖為自己不法之所有，竟違背黃佳珍委任之旨，利用代為保管黃佳珍、黃
宇庭私章之便，分別於七十九年三月二十六日，自黃佳珍在彰化六信開立之帳戶內提
領新台幣（下同）二十九萬一千七百六十元；同年月三十日提領五十二萬元；同年四
月三日提領三十九萬元；同年月二十一日提領九十五萬九千九百七十五元及十二萬一
千二百六十元；同月二十七日提領六百四十二萬八千六百九十六元，共八百七十一萬
一千六百九十一元，將之存入案外人余陳素勤彰化六信之帳戶內。另於七十九年四月
二十七日自余陳素勤帳戶提出一百八十七萬元；同月二十八日提出四百五十六萬元；
五月四日提出四十六萬元，總計六百八十九萬元存入黃佳珍前開彰化六信帳戶。差額
計一百八十二萬一千六百九十一元，予以侵占入己；又於七十九年二月五日及七日將
黃宇庭帳戶內存款一百八十萬元及五萬元轉入余陳素勤帳戶。因認被告與林昌樑共犯
有背信、侵占等罪嫌云云。惟經審理結果，認為不能證明被告犯罪，爰撤銷第一審論
處被告共同連續行使偽造私文書，足以生損害於他人罪刑之判決，改判諭知被告無罪
。固非無見。
惟查，(一)、檢察官起訴意旨，係指訴被告與乃夫林昌樑共同違背告訴人黃佳珍委任之
旨意，利用保管黃佳珍等人印章之便，自黃佳珍、黃宇庭帳戶提領前述八筆款項，予
以侵占入己，犯有侵占、背信罪嫌等情。則所應審究者，為被告夫妻是否有權自上述
帳戶領款﹖如彼夫妻從事股票丙種墊款，與告訴人約定因斷頭而得以逕自上述帳戶領
款償債，則各次領款時，是否均已符合所謂「斷頭」之條件﹖是否假藉「斷頭」而損
害告訴人之利益﹖又所領金額是否正確無訛﹖有無藉機浮領款項、或挪用而圖得不法
利益﹖凡此均與被告夫妻有無觸犯背信、侵占罪責有關。第一審法院既已向六二證券
公司函調得告訴人等買賣股票交易資料附卷（第一審卷第二七八至三○八頁），乃原
審未就此深入審究、或命被告與告訴人逐筆對帳，以查明真相。徒以告訴人有授權林
昌樑操作股票，而逕認上述轉帳係被告等有權為之，應無背信、侵占或偽造文書犯行
，尚嫌未盡調查能事。(二)、被告夫妻與告訴人因前述股票交易發生糾紛後，被告曾以
郵局存證信函向告訴人索債（見第二審卷第一卷第四十二頁）；事後復出面向台灣彰
化地方法院檢察署檢察官告訴告訴人、林進生、林仲助三人詐欺，經處分不起訴（見
同上卷第一四二頁）；且被告亦承認貸予告訴人七百萬元款項中，有部分為伊所有（
見第一審卷第九十八頁），此是否足以證明乃夫林昌樑與告訴人間股票交易及墊款事
宜，被告亦參與其事﹖尚非無研求之餘地。惟原審就此漏未審究，並於理由中論列，
逕謂不能證明被告與乃夫有犯意聯絡及行為分擔，亦屬調查未盡。檢察官上訴意旨，
指摘原判決不當，非無理由，應認有撤銷發回更審之原因。至於被告被訴侵占罪嫌部
分，因與背信部分有審判不可分之關係，應併予發回更審。又本件背信部分雖屬刑事
訴訟法第三百七十六條第五款所列之案件，惟於修正刑事訴訟法施行前，原得上訴於
第三審法院，且已繫屬於法院，依刑事訴訟法施行法第五條第一項規定，仍應依施行
前之法定程序終結之。附此明。
據上論結，應依刑事訴訟法第三百九十七條、第四百零一條，判決如主文。
中      華      民      國    八十六    年      八      月      八      日
                              最高法院刑事第十庭
                                  審判長法官  吳  雄  銘
                                        法官  池  啟  明
                                        法官  陳  宗  鎮
                                        法官  石  木  欽
                                        法官  吳  火  川
      右正本證明與原本無異
                                              書  記  官
中      華      民      國    八十六    年      八      月     十三     日
